臺灣高雄地方法院刑事判決　　　　　　　　　　　　　八十九年度訴緝字第一六號
　　公　訴　人　臺灣高雄地方法院檢察署檢察官
　　被　　　告　甲○○
　　指定辯護人　乙○公設辯護人　巳○○
右列被告因偽造有價證券等案件，經檢察官提起公訴（八十六年度偵字第一二七五三
號、第一四一五五號），乙○判決如左：
    主  文
甲○○連續意圖供行使之用，而偽造有價證券，處有期徒刑年肆月。附表二所示之
本票共貳拾伍張、余清富、余王淑娟、未○○之印章各壹枚，均沒收之。
    事  實
一、甲○○明知其經濟狀況已不佳，已無支付能力，亦無法負擔合會會款，竟基於意
    圖為自己不法之所有、行使偽造私文書及偽造有價證券之概括犯意，自任會首，
    自民國八十四年二月起至八十五年十二月間止，在高雄縣鳳山市○○○路新國街
    七號，向戊○○、子○○、辰○、丁○、亥○○、庚○○、蔡瓊珠、戌○○、丑
    ○○、午○○、酉○○、天○○、申○○、寅○○、癸○○、黃金、丙○○、辛○○（原告壬○○）等多名會員，邀集如附表一所示之三組合會，（每會會款、
    會期、會員人數均如附表一所示），而欲標會之會員須於各該合會每月之標會日
    期，以空白紙張上填寫標息及署名，在高雄縣鳳山市○○○路新國街七號開標，
    得標會員須簽發本票交給會首甲○○以向活會會員收取會款，甲○○竟利用會員
    間不相識之機會，未經余清富、余王淑娟之同意，將其二人列名於附表一編號一
    所示之合會會單上，使人誤信余清富、余王淑娟均為該合會會員，並先後於八十
    四年三月二十日、八十四年九月二十日，分別在高雄縣鳳山市○○○路新國街七
    號之標會處所，先後偽造余清富、余王淑娟之署押，並記載不詳標金於標單上，
    而持以行使投標各一次，並各標得該次會款，足以生損害於余清富、余王淑娟，
    並使其他活會會員陷於錯誤而如數交付會款，且於得標後，意圖供行使之用，在
    未徵得余清富、余王淑娟之同意，甲○○於不詳時、地，利用不知情之人，偽刻
    余清富、余王淑娟之印章各一枚，分別蓋用於如附表二編號一、二所示之本票上
    ，並於本票上偽造余清富、余王淑娟之署押，以偽造該等本票，執以向活會會員
    收取會款；再分別於八十四年五月二十日、八十四年十月二十日、八十五年二月
    二十日、八十五年四月二十日，在高雄縣鳳山市○○○路新國街七號之標會處所
    ，先後偽造未○○、丙○○、寅○○、己○○之署押，並記載不詳標金於標單上
    ，而持以行使投標各一次，並各標得該次會款，足以生損害於未○○、丙○○、
    寅○○、己○○，並使其他活會會員陷於錯誤而如數交付會款，且於得標後，意
    圖供行使之用，在未徵得未○○、丙○○、寅○○、己○○之同意，利用不知情
    之人，偽造未○○之印章一枚，本票上偽造未○○、丙○○、寅○○、己○○之
    署押，並蓋用未○○之印章，並偽造丙○○、寅○○、己○○之指印以偽造如附
    表二編號三至六之本票，執以向活會會員收取會款，合計詐得會款約新台幣（以
    下同）三百餘萬元。甲○○復於八十五年、八十六年間，連續於標單上偽造楊青
    山等十三人之署押（詳如附表一編號二所示），並記載不詳標金於標單上，而持
    以行使，並標得各該次之會款，並向活會會員佯稱係某會員得標，並向被其冒標
    之會員佯稱係另一會員得標，使活會會員陷於錯誤而交付會款。甲○○復承前開
    之不法所有之意圖，明知已陷於無支付能力，自八十四年十二月起至八十五年七
    月間止，連續向辛○○（原名壬○○）佯稱擴展事業需款週轉云云，致辛○○信
    陷於錯誤，共交付九十四萬元，甲○○又以同一手法，於八十五年十月間起至八
    十六年三月間止，向卯○○佯稱借款，致卯○○陷於錯誤，而交付五十四萬元。
    嗣於八十六年四月間，甲○○遷移不明，附表一編號一至三之合會均未再開標，
    各合會員遍尋不著，始知悉受騙。
二、案經戊○○、子○○、辰○、丁○、亥○○、庚○○、蔡瓊珠、戌○○、丑○○
    、午○○、酉○○、天○○、申○○、寅○○、癸○○、未○○、丙○○、辛○○、卯○○訴請臺灣高雄地方法院檢察署檢察官偵查起訴。
    理  由
一、訊之被告甲○○固坦承邀集如附表一所示之合會，及冒用丙○○、寅○○、己○○之名義偽造標單，標取會款，及以余清富、余王淑娟名義參加合會，標取會款
    ，簽發發票人為余清富、余王淑娟之本票、向辛○○、卯○○借款未清償等情不
    諱，惟矢口否認冒標其餘會員之合會及偽造未○○之本票、詐欺、偽造文書之犯
    行，辯稱：辛○○是貪圖厚利才借錢給伊，卯○○所交付之款項是用以入股ＡＢ
    ＣＡＬＬ事業，余清富、余王淑娟二人本來要參加合會，後來又表示不願參加，
    就由伊頂下來云云。
二、經查，附表一所示之合會係被告於附表一所示之時間，於高雄縣鳳山市○○○路
    新國街七號所邀集，被告於附表一編號一之合會，冒標余清富、余王淑娟、丙○○、未○○、寅○○、己○○之合會，附表一編號二之合會，已標取十三會，迄
    無會員表示已標取會款，附表編號三所示之合會僅進行五會即止會，並以擴展事
    業需款週轉為藉口，向辛○○、卯○○借款等情，已據告訴人戊○○、子○○、
    辰○、丁○、亥○○、庚○○、蔡瓊珠、戌○○、丑○○、午○○、酉○○、天
    ○○、申○○、寅○○、癸○○、未○○、丙○○、辛○○、卯○○分別於偵查
    中及乙○審理中指訴綦詳，並有合會單影本五份、偽造之本票影本二十五張、郵
    政匯款執據影本六份、被告及其夫王昆州（另案經乙○判決無罪確定）分別簽發
    或背書予卯○○、戊○○、子○○、亥○○等人用以清償借款及會款之本票影本
    共十四張在卷可稽，被告就其冒用丙○○、寅○○、己○○之名義偽造標單，標
    取會款，及以余清富、余王淑娟名義參加合會，標取會款，偽造發票人為丙○○
    、寅○○、己○○、余清富、余王淑娟之本票及向辛○○、卯○○借款未清償等
    情，亦坦承在卷，且被告迄無法證明確有徵得余清富、余王淑娟二人之同意，以
    渠等之名義參加附表編號一之合會、標取會款及簽發附表二編號一、二所示之本
    票等事實，而余清富、余王淑娟經乙○多次傳喚均未到庭，被告前開所辯係余清
    富、余王淑娟之合會由伊頂下云云，已難採取。況被告明知已陷於無支付能力，
    猶邀集如附表一所示之合會，且附表一編號三所示之合會於八十五年十二月五日
    邀集，而於八十六年四月間即止會，被告並先後向辛○○、卯○○借款，其有以
    會養會、以債養債及冒標會款以詐取財物之犯行甚明。綜上，本件事證明確，被
    告前開犯行均堪認定。
三、按標單上僅記載姓名與競標之利息，並未書明「標單」字樣者，依我國民間合會
    之習慣，可認定其上之文字，即為表示出標人及利息等用意之證明，應屬刑法第
    二百二十條第一項之準文書。被告於上開合會標會時，在空白紙上書寫丙○○等
    人（詳如附表一所示）之姓名，並填寫競標利息之數字，並持以參加競標，開標
    後詐取會款，並偽造余清富等人（詳如附表二所示）為發票人之本票，核其所為
    ，係犯刑法第二百十六條、第二百十條行使偽造私文書、第二百零一條意圖供行
    使之用而偽造有價證券罪及三百三十九條第一項之詐欺取財罪。其偽造印章、印
    文、署押及指印為偽造私文書及本票之部分行為，偽造私文書後持以行使，其偽
    造之低度行為，為行使偽造私文書之高度行為所吸收，偽造有價證券後持以行使
    ，行使之低度行為，為偽造之高度行為所吸收，均不另論罪。而被告以一個冒標
    行為，同時詐取多數活會會員之財物，為想像競合犯。而其利用不知情之人偽刻
    余清富、余王淑娟、未○○之印章，屬間接正犯。被告先後多次詐欺、行使偽造
    私文書及偽造有價證券之犯行，均時間緊接，犯罪構成要件相同，顯係基於概括
    之犯意所為，應各依連續犯之規定各論以一罪。被告所犯上開詐欺、行使偽造私
    文書及偽造有價證券罪間有方法結果之牽連關係，為裁判上之一罪，應依牽連犯
    之規定從一重之偽造有價證券罪處斷。審酌被告利用邀集民間合會，自任會首之
    機會，冒用他人名義入會競標，詐取活會會員繳納之會款，且率意偽造有價證券
    ，嚴重破壞民間交易之信賴，所生損害非輕等一切情狀，量處如主文所示之刑。
    偽造之如附表二所示之本票共二十五張，依刑法第二百零五條規定，自應併予宣
    告沒收。至偽造之余清富、余王淑娟、未○○印章各一枚，雖未扣案，不能證明
    已滅失，均依刑法第二百十九條規定宣告沒收。另偽造之標單，並未扣案，且被
    告亦陳明標單於開標後均已丟棄，顯已滅失，該等偽造標單或其上之署押自無庸
    宣告沒收，另本票上偽造余清富、余王淑娟、未○○、寅○○、丙○○、己○○
    之署押、指印、印文，已因本票之沒收而一併沒收在內，故不再單獨宣告沒收，
    附此說明。
據上論斷，應依刑事訴訟法第二百九十九條第一項前段，刑法第五十六條、第二百零
一條第一項、第二百十六條、第二百十條、第三百三十九條第一項、第五十五條、第
二百零五條、第二百十九條，罰金罰鍰提高標準條例第一條前段，判決如主文。
本案經檢察官蔡麗宜到庭執行職務。
中      華      民      國    九十一    年      一      月      四      日
                                  臺灣高雄地方法院刑事庭
                                      法  官    涂裕洪
右正本證明與原本無異。
如不服本判決，應於判決送達後十日內，向乙○提出上訴狀。
                                      書記官    賴佳慧
中    華    民    國      九十一      年      一      月      七      日
附錄本案判決論罪科刑法條：
刑法第二百零一條第一項：
意圖供行使之用，而偽造、變造公債票、公司股票或其他有價證券者，處三年以上十
年以下有期徒刑，得併科三千元以下罰金。
刑法第二百十六條：
行使第二百十條至第二百十五條之文書者，依偽造、變造文書或登載不實事項或使登
載不實事項之規定處斷。
刑法第二百二十條第一項：
在紙上或物品上之文字、符號、圖畫、照像，依習慣或特約，足以為表示其用意之證
明者，關於本章及本章以外各罪，以文書論。
刑法第二百十條：
偽造、變造私文書，足以生損害於公眾或他人者，處五年以下有期徒刑。
刑法第三百三十九條第一項：
意圖為自己或第三人不法之所有，以詐術使人將本人或第三人之物交付者，處五年以
下有期徒刑、拘役或科或併科一千元以下罰金。
┌───────────────────────────────────┐
│附表一：八十九年度訴緝字第一六號                                      │
├──┬─────┬────┬──────┬──────────────┤
│編號│每會金額  │會數    │會期        │被冒標之會員姓名            │
│    │(新台幣)  │  │            │                            │
├──┼─────┼────┼──────┼──────────────┤
│一  │一萬元    │二十九會│自八十四年二│余清富、余王淑娟、未○○、張│
│    │          │        │月二十日起至│德南、己○○、丙○○。      │
│    │          │        │八十六年六月│                            │
│    │          │        │二十日止    │                            │
│    │          │        │            │                            │
├──┼─────┼────┼──────┼──────────────┤
│二  │五千元    │三十五會│自八十四年四│楊青山、辛○○、丁○、陳麗雪│
│    │          │        │月十日起至八│、戌○○、天○○、亥○○、沈│
│    │          │        │十七年九月二│秀枝、陳玉英、未○○、丑○○│
│    │          │        │十五日止    │、鄭美珠、吳美玲等十三人。  │
│    │          │        │            │                            │
├──┼─────┼────┼──────┼──────────────┤
│三  │五千元    │三十一會│自八十五年十│至八十六年四月即止會，並無證│
│    │          │        │二月五日起至│據證明被告甲○○有冒標情事。│
│    │          │        │八十八年一月│                            │
│    │          │        │五日止      │                            │
└──┴─────┴────┴──────┴──────────────┘
┌───────────────────────────────────┐
│附表二：八十九年度訴緝字第一六號                                      │
├──┬──────────┬────┬─────┬─────┬────┤
│編號│發票日（民國）      │發票人  │金額      │每張本票上│偽造之本│
│    │                    │        │（新臺幣）│偽造之署押│票數量  │
│    │                    │        │          │及印文    │        │
├──┼──────────┼────┼─────┼─────┼────┤
│一  │八十四年三月二十日  │余清富  │壹萬元    │余清富之署│四張    │
│    │        │        │          │押及印文各│        │
│    │                    │        │          │一枚      │        │
├──┼──────────┼────┼─────┼─────┼────┤
│二  │八十四年九月二十日  │余王淑娟│壹萬元    │余王淑娟之│四張    │
│    │                    │        │          │署押及印文│        │
│    │                    │        │          │各一枚    │        │
├──┼──────────┼────┼─────┼─────┼────┤
│三  │八十五年四月二十日  │己○○  │壹萬元    │己○○之署│三張    │
│    │                    │        │          │押及指印各│        │
│    │                    │        │          │一枚      │        │
├──┼──────────┼────┼─────┼─────┼────┤
│四  │八十五年三月二十日  │寅○○  │壹萬元    │寅○○之署│三張    │
│    │                    │        │          │押及指印各│        │
│    │                    │        │          │一枚      │        │
├──┼──────────┼────┼─────┼─────┼────┤
│五  │八十四年十月二十日  │丙○○  │壹萬元    │丙○○之署│四張    │
│    │                    │        │          │押及指印各│        │
│    │                    │        │          │一枚      │        │
├──┼──────────┼────┼─────┼─────┼────┤
│六  │八十四年五月二十日  │未○○  │壹萬元    │未○○之署│七張    │
│    │                    │        │          │押及印文各│        │
│    │                    │        │          │一枚      │        │
└──┴──────────┴────┴─────┴─────┴────┘
